【裁判字號】    90,訴,587
【裁判日期】    901031
【裁判案由】    清償借款
【裁判全文】
臺灣屏東地方法院民事判決  九十年度訴字第五八七號
    原      告  聯信商業銀行股份有限公司
    法定代理人  庚○○
    訴訟代理人  己○
    被      告  子○○○
                壬○○
                癸○○
                辛○○
                乙○○
                丙○○
                甲○○
    法定代理人  戊○○
右當事人間請求清償借款事件，本院判決如左：
    主      文
被告乙○○、丙○○、甲○○、戊○○應以繼承被繼承人丁○○○所得遺產範圍內，
與被告子○○○、壬○○、癸○○、辛○○、連帶給付原告新台幣伍佰玖拾萬零玖仟
壹佰玖拾壹元，及自民國八十九年七月十一日起至清償日止，按年息百分之九點四計
算之利息，及按上開利率百分之二十計算之違約金。
訴訟費用由被告連帶負擔。
本判決於原告以新台幣壹佰玖拾陸萬玖仟柒佰拾元供擔保後，得假執行；被告戊○○、乙○○、甲○○、丙○○於假執行程序實施前預以新台幣伍佰玖拾萬零玖仟壹佰
玖拾壹元供擔保，准免為假執行。
    事      實
甲、原告方面：
一、聲明：求為判決除假執行擔保金額外，如主文所示。
二、陳述：
（一）原告原名屏東縣屏東市第一信用合作社，惟已自民國八十九年七月一日起與保
      證責任台中市第六信用合作社變更組織並更名為聯信商業銀行股份有限公司，
      但法人人格則仍存續並同一。
（二）訴外人胡萬生邀同其餘被告癸○○為連帶保證人，於八十五年三月二十五日向
      原告借款新台幣（下同）壹一千萬元，現清償期為八十六年五月二十五日，利
      息約定按年息百分之十點六五按月計付，其後調整為按百分之九點四計付，並
      約定一次未按期攤還本息時，均喪失期限利益，本借款全部到期，除仍按上開
      利率計息外，自逾期之日起六個月內者，按上開利率百分之十，逾期超過六個
      月者，按上開利率百分之二十計算違約金，前述借款因被告未依約清償，經原
      實行抵押權結果，依據約定書約定抵充順序依序為費用、違約金、利息、遲延
      利息、本金之抵充順序抵充結果，尚餘聲明所示之本金、利息自與違約金未清
      償，而胡萬生於八十六年三月五日死亡，被告等人為其繼承人，亦無拋棄繼承
      ，為此依據繼承法則及消費借貸及連帶保證之法律關係，提起本訴請求被告連
      帶清償如聲明所示之借款及附表所示之利息與違約金。
（三）至被告丁○○○嗣後死亡，依法追加其繼承人戊○○、丙○○、乙○○、甲○○等為追加被告，並對其等依法限定繼承所得遺產追償。
三、證據：提出借據二件、約定書三件、放款繳息明細表二件、本院八十八年執字第
    九九二八號八十九年執字第五五○二號強制執行金額計算書分配表、本院九十年
    一月四日九０屏院正民孝字第○○三一四號函、繼承系統表、財政部八十九年六
    月一日台財融字第八九七三三五六八號函、經濟部公司執照、財政部銀行營業執
    照、各一份（均影本）、戶籍謄本二份為證。
乙、被告方面：
壹、被告戊○○、丙○○、乙○○、甲○○部分：
一、聲明：（一）原告之訴及假執行聲請均駁回。（二）如受不利判決，願供擔保請
    准宣告免為假執行。
二、陳述：其等對胡萬生之債務關係不清楚，而被告之被繼承人丁○○○於死亡後，
    其均依法為限定繼承之表示，是其等僅得就丁○○○遺產之剩餘遺產為求償，不
    得更向其等為何主張。
三、證據：提出限定繼承聲請狀、登報證明單各一件為證。
貳、被告子○○○、癸○○、壬○○、辛○○未於言詞辯論期日到場，亦未提出書狀
    作何聲明或陳述。
丙、本院依職權調閱臺灣高雄地方法院八十六年繼字第七二三號民事聲請卷宗。
    理      由
甲、程序方面：
一、保證責任屏東縣屏東市第一信用合作社於八十九年七月一日變更組織為聯信商業
    銀行股份有限公司，有財政部八十九年六月一日台財融字第八九七三三五六八號
    函、經濟部公司執照、財政部銀行營業執照各一份附卷可稽，原告保證責任屏東
    縣屏東市第一信用合作社之權利義務由聯信商業銀行股份有限公司概括承受，是
    原告應由聯信商業銀行股份有限公司為訴訟當事人，合先敘明。
二、 原告於起訴狀繕本送達被告後追加被告戊○○、乙○○、甲○○、丙○○為被
     告，以本件胡萬生債務對被告等人應合一確定，是其追加被告合於民事訴訟法
     第二百五十五條第一項第五款規定，該追加於法有據自得准許，合先敘明。
三、本件被告子○○○、癸○○、壬○○、辛○○經合法通知均未於
     言詞辯論期日到場，核無民事訴訟法第三百八十六條列各款情形，應依原告之
     聲請，准由其一造辯論而為判決。
乙、得心證之理由：
一、本件原告主張之事實，業據其提出與所述相符之借據、授信約定書、放款繳息明
    細表、本院八十八年度執字第九九二八號八十九年執字第五五○二號強制執行金
    額計算書分配表二件為證，被告子○○○、癸○○、壬○○、辛○○復未到場爭
    執或提出書狀予以否認，且其等均無對胡萬生遺產拋棄繼承亦經本院查詢屬實在
    卷，有本院民事科查詢單一紙在卷為證。至被告戊○○、丙○○、乙○○、甲○○等人則以其等已對丁○○○之遺產為限定繼承等資為抗辯，此經本院調閱臺灣
    高雄地方法院八十六年繼字第七二三號民事聲請卷宗審閱屬實，原告對此亦無爭
    執，是以本件原告主張可信為真實。
二、按繼承人對於被繼承人之債務，負連帶責任，民法第一千一百五十三條第一項定
    有明文。又按繼承人得限定以因繼承所得之遺產，償還被繼承人之債務；繼承人
    有數人，其中一人主張為前項限定之繼承時，其他繼承人視為同為限定之繼承，
    亦為同法第一千一百五十四條第一項及第二項所明定。再按在第一千一百五十七
    條所定之一定期限屆滿後，繼承人對於在該一定期限內報明之債務人，及繼承人
    所已知之債權，均應按其數額，比例計算，以遺產分別償還，但不得害及有優先
    權人之利益，民法第一千一百五十九條定有明文。經查胡萬生就系爭借款既尚欠
    如聲明所示金額未為清償，則其死亡後系爭借款債務乃由其繼承人即被告負連帶
    責任，而其中繼承人胡吳碧芬於八十六年七月二十日死亡後，其繼承人於八十六
    年十月十五日向臺灣高雄地方法院聲報限定繼承，則依上開規定，被告戊○○等
    四人就其被繼承人丁○○○所負系爭借款債務，即應以因繼承其被繼承人丁○○○所得遺產限度內，負連帶責任，則原告本於消費借貸法律關係及連帶保證之法
    律關係及限定繼承法則，訴請被告分別以繼承自其被繼承人胡萬生之遺產，及繼
    承自被繼承人胡吳碧芬所得遺產限度內連帶給付如主文第一項所示之本金、利息
    及違約金，洵屬適法，應予准許。
三、原告陳明願供擔保，請求宣告假執行，被告戊○○丙○○、乙○○、甲○○等人
    陳明願供擔保請准宣告免為假執行，均核無不合，爰分別酌定相當擔保金額，均
    予以准許。
據上論結，本件原告之訴為有理由，依民事訴訟法第三百八十五條第一項前段、第八
十五條第二項，第三百九十條第二項、第三百九十二條，判決如主文。
中      華      民      國    九十      年      十      月    三十一    日
                                    臺灣屏東地方法院民事第一庭
~B法      官  潘  快
右為正本係照原本作成。
如對本判決上訴，須於判決送達後廿日內向本院提出上訴狀。
~B法院書記官  鄭美雀
中      華      民      國    九十      年      十      月     三十一   日


司法院資訊處製作；財團法人民間司法改革基金會備份。
